臺灣新北地方法院刑事判決　　　　　　　110年度易字第763號
公　訴　人　臺灣新北地方檢察署檢察官
被　　　告　林智偉




　　　　　　黃世賢




上列被告因竊盜案件，經檢察官提起公訴（108 年度偵續字第44
0 號、110 年度偵字第14445 號），被告於準備程序中就起訴事
實為有罪之陳述，經告知簡式審判程序之旨，並聽取當事人之意
見後，經本院裁定改依簡式審判程序進行，判決如下：
    主  文
林智偉、黃世賢共同犯侵入住宅竊盜罪，均累犯，各處有期徒刑
拾月。未扣案之犯罪所得黑底咖啡色花之中型女用手提包壹只、
綠色小皮夾壹只、小珠寶包壹只、鑽戒貳只、紅寶石戒指壹只、
翡翠戒指壹只、紅珊瑚戒指壹只、鑰匙壹串、手機壹支、土色小
皮夾壹只及現金新臺幣玖仟元均共同沒收，於全部或一部不能沒
收或不宜執行沒收時，共同追徵其價額。
    事  實
一、林智偉與黃世賢共同意圖為自己不法所有，基於竊盜之犯意
    聯絡，於民國107 年8 月29日凌晨2 時30分許，一同前往邱
    貴金、林傳敏位於新北市○○區○○路000 巷0 弄0 號之住
    處，由黃世賢在外把風，林智偉則侵入邱貴金、林傳敏之前
    揭住處內，徒手竊取邱貴金所有黑底咖啡色花之中型女用手
    提包1 只、綠色小皮夾1 只、小珠寶包1 只、鑽戒2 只、紅
    寶石戒指1 只、翡翠戒指1 只、紅珊瑚戒指1 只、現金新臺
    幣（下同）5,000 元、國民身分證1 張、全民健康保險卡1
    張、信用卡與金融卡數張、鑰匙1 串、公務手機1 支（價值
    共計22萬元），以及林傳敏所有土色小皮夾1 只、現金4,00
    0 元、老人卡1 張、國民身分證1 張、全民健康保險卡1 張
    、信用卡與金融卡合計約5 、6 張（價值共計5,000 元），
    得手後隨即一同分別騎乘腳踏車離去。
二、案經邱貴金訴由新北市政府警察局林口分局報告暨林傳敏訴
    由臺灣新北地方檢察署檢察官偵查起訴。
    理  由
一、本案被告林智偉及黃世賢所犯係死刑、無期徒刑或最輕本刑
    為3 年以上有期徒刑以外之罪，其等於準備程序中就前揭被
    訴事實為有罪之陳述，經本院告知簡式審判程序之旨，並聽
    取公訴人及被告之意見後，經裁定進行簡式審判程序審理，
    則本案證據之調查，依刑事訴訟法第273 條之2 規定，自不
    受同法第159 條第1 項、第161 條之2 、第161 條之3 、第
    163 條之1 及第164 條至第170 條規定之限制，合先敘明。
二、上揭事實，業據被告林智偉於本院準備程序及審理時（見本
    院審易字卷第208 頁、易字卷第113 、127 頁）；被告黃世
    賢於偵查中、本院準備程序及審理時（見偵續字卷第66至68
    頁、本院易字卷第115 、127 頁）均坦承不諱，核與告訴人
    邱貴金於警詢及偵查中之指述（見偵字卷第5 至6 頁反面、
    偵續字卷第12至13、88頁至反面）及告訴人林傳敏於偵查中
    之指述（見偵續字卷第88頁至反面）均大致相符，並有新北
    市政府警察局林口分局刑案現場勘察報告1 份（見偵字卷第
    7 至11頁）、全家便利商店林口新僑大店監視器錄影畫面擷
    取照片2 張（見偵字卷第8 至9 頁）、行竊後逃逸路線圖1
    張（見偵字卷第10頁）、刑事案件報案證明申請書（見偵字
    卷第11頁）、告訴人邱貴金當庭繪製遭竊小錢包外圖騰1 紙
    （見偵續字卷第15頁）及指認犯罪嫌疑人紀錄表1 份（見偵
    續字卷第58至59頁）在卷可稽，是被告2 人前揭任意性自白
    均與事實相符，堪予採信。本案事證明確，被告2 人犯行均
    堪認定，皆應依法論科。
三、論罪科刑
  ㈠按行為後法律有變更者，適用行為時之法律，但行為後之法
    律有利於行為人者，適用最有利於行為人之法律，刑法第2
    條第1 項定有明文。查被告2 人行為後，刑法第321 條加重
    竊盜罪之規定，已於108 年5 月29日經總統以華總一義字第
    00000000000 號令修正公布，並於同年5 月31日施行。修正
    前第321 條第1 項第1 款條文原為：「犯竊盜罪而有下列情
    形之一者，處6 月以上、5 年以下有期徒刑，得併科新臺幣
    10萬元以下罰金：一、侵入住宅或有人居住之建築物、船艦
    或隱匿其內而犯之者」，修正後條文則為：「犯前條第1 項
    、第2 項之罪而有下列情形之一者，處6 月以上5 年以下有
    期徒刑，得併科50萬元以下罰金：一、侵入住宅或有人居住
    之建築物、船艦或隱匿其內而犯之」，新法將「犯竊盜罪」
    改為「犯前條第一項、第二項之罪」，並將原條款之「新臺
    幣」（下同）、「者」刪除，修正後規定並提高罰金刑之刑
    度，茲比較新舊法結果，修正後之規定對被告2 人未較有利
    ，依刑法第2 條第1 項前段，應適用行為時即修正前刑法第
    321 條第1 項第1款規定論處。
  ㈡核被告2 人所為，均係犯刑法第321 條第1 項第1 款之侵入
    住宅竊盜罪。被告2 人就本案加重竊盜犯行，具有犯意聯絡
    及行為分擔，應論以共同正犯。
  ㈢被告林智偉前因竊盜案件，經臺灣苗栗地方法院（下稱苗栗
    地院）以105 年度易字第80號判決判處有期徒刑5 月確定，
    入監後於105 年6 月5 日執行完畢出監；另被告黃世賢前因
    強盜、竊盜案件，經苗栗地院以98年度訴字第366 號判決判
    處有期徒刑4 年、3 年10月、2 年、6 月、5 月、4 月（4
    罪）確定，再因竊盜案件，經苗栗地院以98年度苗簡字第86
    3 號判決判處有期徒刑5 月確定，並經苗栗地院以99年度聲
    減字第3號裁定減刑（苗栗地院98年度苗簡字第863號部分，
    減為2月15日）並定應執行有期徒刑8年8月確定，入監執行
    後於106年11月3日縮短刑期假釋出監，所餘刑期付保護管束
    ，於107年2月14日保護管束期滿未經撤銷假釋等情，有被告
    2人之臺灣高等法院被告前案紀錄表在卷可稽，是其等於受
    徒刑之執行完畢後，5年以內皆故意再犯有期徒刑以上之本
    罪，均為累犯，又參酌被告2人前案所為與本案均為侵害他
    人財產法益類型之犯罪，顯見其等對刑罰之反應力薄弱而具
    有特別之惡性，依司法院大法官會議釋字第775號解釋意旨
    ，均應依刑法第47條第1項規定，加重其刑。
  ㈣爰以行為人之責任為基礎，審酌被告2 人前已有多次竊盜之
    前案紀錄，有前揭臺灣高等法院被告前案紀錄表附卷可查，
    素行非佳，而被告2 人尚值壯年，猶不思以正當途徑獲取所
    需，反而推由被告林智偉侵入告訴人2 人之住處內竊取財物
    ，並由被告黃世賢在外把風，被告2 人並因此竊取告訴人2
    人所有之前揭財物，不僅使告訴人2 人平白蒙受損失，更嚴
    重造成其等身心上對於居住安全之憂慮，亦對於社會治安之
    危害甚鉅，所為應予非難，復斟酌被告林智偉起先於警詢及
    偵查中均否認犯行，遲於本院準備程序時始坦承犯罪，被告
    黃世賢於警詢及偵查中先否認後又坦承其犯行，於案件繫屬
    本院時復翻異其詞而否認其犯罪，其後終能坦認本件加重竊
    盜行為，又被告2 人均與告訴人2 人達成調解（見本院審附
    民字卷第17至18頁之本院110 年度司附民移調字第928 號調
    解筆錄1 份附卷足查）等犯罪後態度，並兼衡被告2 人之犯
    罪動機、目的、手段、竊得物品之價值暨其等之智識程度及
    家庭經濟生活狀況（見本院易字卷第129 頁）等一切情狀，
    各量處如主文所示之刑。
四、沒收
  ㈠按犯罪所得，屬於犯罪行為人者，沒收之，前2 項之沒收，
    於全部或一部不能沒收或不宜執行沒收時，追徵其價額，刑
    法第38條之1 第1 項前段、第3 項分別定有明文。次按共同
    正犯之犯罪所得，沒收或追徵，應就各人所分得之數額分別
    為之；先前對共同正犯採連帶沒收犯罪所得之見解，已不再
    援用及供參考（最高法院104 年第13次刑事庭會議決議意旨
    參照）。而所謂各人「所分得」，係指各人「對犯罪所得有
    事實上之處分權限」，法院應視具體個案之實際情形而為認
    定，倘若共同正犯各成員內部間，對於不法利得分配明確時
    ，固應依各人實際分配所得沒收；然若共同正犯成員對不法
    所得並無處分權限，其他成員亦無事實上之共同處分權限者
    ，自不予諭知沒收；至共同正犯各成員對於不法利得享有共
    同處分權限時，則應負共同沒收之責。至於上揭共同正犯各
    成員有無犯罪所得、所得數額，係關於沒收、追繳或追徵標
    的犯罪所得範圍之認定，因非屬犯罪事實有無之認定，並不
    適用「嚴格證明法則」，無須證明至毫無合理懷疑之確信程
    度，應由事實審法院綜合卷證資料，依自由證明程序釋明其
    合理之依據以認定之（最高法院104 年度台上字第3937號判
    決意旨參照）。
  ㈡查被告2 人就本件犯行所竊得之黑底咖啡色花之中型女用手
    提包1 只、綠色小皮夾1 只、小珠寶包1 只、鑽戒2 只、紅
    寶石戒指1 只、翡翠戒指1 只、紅珊瑚戒指1 只、鑰匙1 串
    、公務手機1 支、土色小皮夾1 只及現金9,000 元，為被告
    2 人之犯罪所得，均未據扣案，為避免被告2 人無端坐享犯
    罪所得，且其等間就該次竊盜不法利得之分配狀況不明（見
    本院易字卷第127 頁），應認其等對於不法利得享有共同處
    分權限，自應負共同沒收之責，爰依刑法第38條之1 第1 項
    前段、第3 項之規定，就上開犯罪所得均宣告共同沒收，並
    於全部或一部不能沒收或不宜執行沒收時，共同追徵其價額
    。
  ㈢至被告2 人所竊取告訴人邱貴金所有之國民身分證1 張、全
    民健康保險卡1 張、信用卡與金融卡數張、告訴人林傳敏所
    有之老人卡1 張、國民身分證1 張、全民健康保險卡1 張、
    信用卡與金融卡合計約5 、6 張，屬告訴人2 人之個人身分
    證明、消費信用之用途而具有專屬性，經告訴人2 人報警後
    已掛失停用並補發（見偵續字卷第88頁反面），該等物品即
    失去功能，本身客觀財產價值低微，如宣告沒收則欠缺刑法
    上重要性，爰依刑法第38條之2 第2 項之規定不予宣告沒收
    。
據上論斷，應依刑事訴訟法第273 條之1 第1 項、第299 條第1
項前段，刑法第2 條1 項前段、第28條、修正前刑法第321 條第
1 項第1 款、刑法第47條第1 項、第38條之1 第1 項前段、第3
項，判決如主文。
本案經檢察官陳姵伊提起公訴，檢察官游淑惟到庭執行職務。
中    華    民    國   110    年    12    月    7     日
                  刑事第八庭  法  官  林翠珊
以上正本證明與原本無異。
如不服本判決，應於判決送達後20日內敘明上訴理由，向本院提
出上訴狀（應附繕本），上訴於臺灣高等法院。其未敘述上訴理
由者，應於上訴期間屆滿後20日內向本院補提理由書「切勿逕送
上級法院」。
                              書記官  王敏芳
中    華    民    國   110    年    12    月    7     日
附錄本判決論罪法條：
修正前中華民國刑法第321條
（加重竊盜罪）
犯竊盜罪而有下列情形之一者，處六月以上、五年以下有期徒刑
，得併科新臺幣十萬元以下罰金：
一、侵入住宅或有人居住之建築物、船艦或隱匿其內而犯之者。
二、毀越門扇、牆垣或其他安全設備而犯之者。
三、攜帶兇器而犯之者。
四、結夥三人以上而犯之者。
五、乘火災、水災或其他災害之際而犯之者。
六、在車站、埠頭、航空站或其他供水、陸、空公眾運輸之舟、
    車、航空機內而犯之者。
前項之未遂犯罰之。